臺灣橋頭地方法院民事判決
111年度勞簡上字第5號
上  訴  人    薛文鉉
上  訴  人    林武堂即鴻佑實業社


訴訟代理人  陳彩合  
上列當事人間請求給付資遣費事件，兩造對於中華民國111年7月
29日本院111年度勞簡字第16號第一審判決，各自提起上訴，本
院於民國111年11月23日言詞辯論終結，判決如下：
    主  文
兩造上訴均駁回。
第二審訴訟費用由兩造各自負擔。
    事實及理由
一、上訴人甲○○起訴主張：伊自民國110年10月8日起受僱於上訴
    人林武堂即鴻佑實業社（下稱林武堂），經林武堂指示到翊
    騰有限公司所承攬位於路竹區路科五路之南科高雄園區管線
    及附屬設施功能提升工程工地（下稱路科工地），擔任交管
    旗手指揮員之職務，工資每小時新臺幣（下同）220元，平
    均月薪資約46,155元，均由林武堂將對伊執行站崗給付勞務
    之請求權轉由擔任路科工地主任之指揮監督下提供勞務給付
    。孰料林武堂竟於111年3月6日上午以LINE通話方式向伊佯
    稱：「現在路科工地不需要交管，並表示看要派公司怎麼樣
    我再告訴你」等語，即拒絕再派遣工作給伊，且伊在職期間
    ，林武堂亦未為伊提繳勞工退休金及投保就業保險；嗣伊於
    同年月9日以LINE詢問林武堂未再派遣工作以及未為其申報
    加保乙事，卻遭已讀不回，伊始知林武堂事實上並無繼續派
    遣工作之意願且違反勞工法令，故伊僅得依勞動基準法（下
    稱勞基法）第14條第1項第6款之規定，於同年4月6日寄發存
    證信函終止勞動契約，林武堂僅於同年月9日給付3月份伊尚
    未取得之薪資9,900元，並未給付伊預告工資17,600元、資
    遣費9,552元及賠償失業給付損失164,800元，亦未補提撥勞
    退金11,568元至伊於勞動部勞工保險局(下稱勞保局)設立之
    勞工退休金專戶，因兩造調解不成立，僅得依法提起本件訴
    訟等語。並聲明：㈠林武堂應給付甲○○191,952元，及自起訴
    狀送達之翌日起至清償日止，按週年利率5%計算之利息；㈡
    林武堂應提撥11,568元至甲○○於勞保局設立之勞工退休金專
    戶。
二、上訴人林武堂則以：兩造間為承攬關係，甲○○係於110年10
    月8日至111年3月5日間，承攬位於路科工地之交管工作，今
    承攬工作已完成，林武堂自無再提供工作之必要。又兩造間
    既非僱傭關係，林武堂自無為甲○○提繳勞退金及投保就業保
    險之義務，亦無給付資遣費及預告工資之義務。另甲○○有無
    失業保險年資合計滿1年以上等請領失業給付條件，仍有疑
    義。是甲○○之請求均無理由等語，作為抗辯，並聲明：甲○○
    之訴駁回。
三、原審法院判決林武堂應給付甲○○9,552元，及自111年5月7日
    起至清償日止按週年利率5％計算之利息，另提撥11,568元至
    甲○○於勞保局設立之勞工退休金專戶，並駁回甲○○其餘請求
    。兩造均對原審判決不服，分別提起上訴，甲○○上訴聲明：
    ㈠原判決（不利於甲○○部分）廢棄。㈡林武堂應再給付甲○○18
    2,400元，及自起訴狀繕本送達翌日起至清償日止，按週年
    利率百分之5計算之利息。林武堂則答辯聲明：上訴駁回。
    另林武堂上訴聲明：㈠原判決不利林武堂部分廢棄；㈡上開廢
    棄部分，甲○○於第一審之訴駁回。甲○○則答辯聲明：上訴駁
    回。
四、本院之判斷：
  ㈠兩造間是否有勞動契約存在？
　1.按稱僱傭者，謂當事人約定，一方於一定或不定之期限內為
    他方服勞務，他方給付報酬之契約。而稱承攬者，則謂當事
    人約定，一方為他方完成一定之工作，他方俟工作完成，給
    付報酬之契約，民法第482條、第490條第1項分別定有明文
    。參酌勞基法規定之勞動契約，指當事人之一方，在從屬於
    他方之關係下，提供職業上之勞動力，而由他方給付報酬之
    契約。可知僱傭契約乃當事人以勞務之給付為目的，受僱人
    於一定期間內，應依照僱用人之指示，從事一定種類之工作
    ，且受僱人提供勞務，具有繼續性及從屬性之關係。而承攬
    契約之當事人則以勞務所完成之結果為目的，承攬人只須於
    約定之時間完成一個或數個特定之工作，與定作人間無從屬
    關係（最高法院89年度台上字第1620號、94年度台上字第57
    3號民事判決意旨同此見解）。次按勞基法所規定之勞動契
    約，係指當事人之一方，在從屬於他方之關係下，提供職業
    上之勞動力，而由他方給付報酬之契約，就其內涵言，勞工
    與雇主間之從屬性，通常具有：⑴人格從屬性：即受僱人在
    雇主企業組織內，對自己作息時間不能自由支配，勞務給付
    之具體詳細內容非由勞務提供者決定，而是由勞務受領者決
    定，受僱人需服從雇主權威，並有接受懲戒或制裁之義務。
    ⑵經濟上從屬性：即受僱人並非為自己之營業勞動而是從屬
    於他人，為該他人之目的而勞動，受僱人不能用指揮性、計
    劃性或創作性方法對自己所從事工作加以影響。⑶組織上從
    屬性：受僱人完全被納入雇主之生產組織與經濟結構體系內
    ，並與同僚間居於分工合作狀態（最高法院81年度台上字第
    347號、96年度台上字第2630號民事判決意旨同此見解）。
    再者，勞動契約之勞工與雇主間具有使用從屬及指揮監督之
    關係，勞動契約非僅限於僱傭契約，關於勞務給付之契約，
    其具有從屬性勞動性質者，縱兼有承攬、委任等性質，亦應
    屬勞動契約（最高法院89年度台上字第1301號民事判決意旨
    同此見解）。復按勞動派遣：指派遣事業單位指派所僱用之
    勞工至要派單位，接受該要派單位指揮監督管理，提供勞務
    之行為；派遣事業單位僱用派遣勞工從事工作，應遵循勞基
    法及相關勞動法令之規定，勞動部制定之勞動派遣權益指導
    原則第2條第1項、第3條第1項亦有明文。　
　2.經查，甲○○自110年10月8日起受林武堂指派到路科工地，擔
    任交管旗手指揮員職務，在該工地之工地主任指揮監督下提
    供勞務給付，每小時報酬220元，由林武堂每月按甲○○出勤
    時數於翌月10日給付報酬等情，為兩造所不爭執（見本院卷
    第179頁），復有甲○○提出之出勤時數及薪資明細表、路科
    工地告示牌及報酬明細單等件附卷可稽(見原審卷第33-55頁
    、第123頁），應堪認為真實。而依兩造間所簽訂之承攬契
    約書約定（見原審卷第121頁），林武堂為工地交通管理維
    護工作之業者，若甲○○同意擔任某交管工作之交管人員，則
    應受林武堂之指示從事該件交管工作。佐以證人即同受林武
    堂派遣之人鄭祿騰於原審到庭證稱：要去那個工地做是林武
    堂派人過去，臨時要請假時，跟林武堂請假，他會找人代班
    ，我不用自己找人代理等語（見原審卷第156-157頁），堪
    認甲○○為第三人即要派單位提供勞務，係基於林武堂與第三
    人即要派單位間之商務契約即要派契約而為勞務之提供，甲
    ○○勞動之目的，係為滿足林武堂與第三人商務契約之勞務提
    供契約義務，係為林武堂之營業而勞動，且已納入林武堂之
    經濟結構體系，與其他提供同類勞務之同僚間居於分工合作
    共同履行林武堂對第三人即要派單位之商務契約義務，顯然
    兩造間具有經濟上及組織上之從屬性。而甲○○提供勞務時，
    雖係接受第三人即要派單位指揮監督管理，惟第三人即要派
    單位係基於其與林武堂間商業契約即要派契約，取得對甲○○
    指揮監督管理之權限，實質上係行使林武堂所轉讓、林武堂
    依其與甲○○間之勞動派遣契約間取得之雇主指揮監督管理權
    限，且甲○○之薪資報酬係由林武堂按月依甲○○提供之勞務時
    數計算給付，又甲○○到那一個工地去做交管人員，係由林武
    堂按其與第三人即要派單位之契約需求指派，甲○○若需請假
    ，需向林武堂請假，並由林武堂找人代班，足見，兩造間亦
    具有人格上之從屬性。
　3.林武堂固辯稱其與甲○○間係承攬關係，並提出其與甲○○簽署
    之承攬契約書為證，然不論兩造間契約書用何名稱，兩造間
    實質關係既具有人格上、經濟上及組織上之從屬關係，已如
    前述，則縱如林武堂抗辯所稱甲○○係按完成交管工作時數，
    按月結算作為報酬，依前開說明，兩造間仍屬勞動契約關係
    ，林武堂自承其為取得工地交通管理維護工作之業者，依其
    與第三人即要派單位之商業契約約定，提供交管人力，接受
    要派單位指揮監督管理而提供勞務，乃為典型之勞動派遣契
    約關係，其與甲○○間應為勞動派遣之不定期勞動契約關係。
    是甲○○主張兩造間有勞動契約關係存在，堪以認定。　　　
　㈡兩造間之勞動契約關係是否已經合法終止？
　1.按派遣事業單位與派遣勞工訂立之勞動契約，應為不定期契
    約；派遣事業單位不得配合要派單位之需求，與派遣勞工簽
    訂定期契約；雇主違反勞動契約或勞工法令，致有損害勞工
    權益之虞者，勞工得不經預告終止契約；勞工依前項第6款
    規定終止契約者，應自知悉其情形之日起，30日內為之。為
    勞基法第9條第1項後段、第14條第1項第6款、第2項及勞動
    派遣權益指導原則第3條第2項所明定。又終止勞動契約之終
    止權屬形成權之一種，於勞資任一方行使其權利時即發生形
    成之效力，不必得相對人之同意。故勞資任一方向他方表示
    終止勞動契約，於意思表示到達他方時，勞雇雙方之勞動契
    約即為終止（最高法院93年度台上字第2528號、98年度2381
    號、100年度第170號民事判決意旨參照）。　
　2.經查，甲○○於111年3月9日以line傳「你不派工作要人如何
    生活」、「原告（指甲○○，下同）到勞保局查詢被告（指林
    武堂，下同）投保勞保之資料，均查無被告公司為原告投保
    勞保之金額及提繳勞工退休金之相關內容，始發現被告未為
    原告投保勞保之情事」等文字予林武堂，甲○○嗣於同年4月6
    日寄發存證信函，向林武堂表示終止勞動契約一節，均為兩
    造所不爭執（見本院卷第179-180頁），並有line截圖及存
    證信函在卷可查（見原審卷第55頁、第67-70頁），堪認甲○
    ○係於是日始知林武堂有不再派遣工作之意，且知悉林武堂
    未為甲○○提繳勞工退休金，則甲○○於同年4月6日寄發存證信
    函予林武堂欲終止勞動契約，程序上應無違上開30日之規定
    ，合先敘明。
　3.又按勞工退休金條例（下稱勞退條例）之適用對象為適用勞
    基法之本國籍勞工。雇主應為適用本條例之勞工，按月提繳
    退休金，儲存於勞保局設立之勞工退休金個人專戶。勞退條
    例第6條第1項、第7條第1項第1款分別定有明文。查林武堂
    於甲○○工作期間未為甲○○提繳勞工退休金，嗣後林武堂於11
    1年3月6日向甲○○表示路科工地已不需要交管，即未再指派
    甲○○從事交管旗手指揮員工作等情，為兩造所不爭執，而兩
    造間有勞動契約關係存在，已如前述，則林武堂依法應按月
    為甲○○提繳退休金，然林武堂卻未提繳，自屬違反勞工法令
    致有損害勞工權益之虞。又林武堂於甲○○表達有工作之需求
    時，未予理會，拒絕派遣工作予甲○○，致甲○○無法提供勞務
    以獲取薪資，即未依兩造間契約之約定提供工作機會予甲○○
    ，復未說明為何無法提供工作之正當事由，已屬債務不履行
    ，並損及甲○○之權益，是甲○○主張其係依勞基法第14條第1
    項第6款規定，於111年4月6日以存證信函向林武堂終止兩造
    間勞動契約等語，自屬合法有據，且林武堂對於甲○○主張以
    上開存證信函終止契約，亦無意見（見本院卷第179頁），
    故兩造間之勞動契約關係應於上開存證信函終止之意思表示
    到達林武堂時合法終止，亦堪認定。　
  ㈢甲○○請求林武堂給付資遣費9,552元，有無理由？
  1.按雇主依勞基法第16條終止勞動契約者，應依下列規定發給
    勞工資遣費：在同一雇主之事業單位繼續工作，每滿1 年
    發給相當於1 個月平均工資之資遣費。依前款計算之剩餘
    月數，或工作未滿1年者，以比例計給之。未滿1個月者以1 
    個月計；此項規定，於勞工依勞基法第14條規定終止勞動契
    約準用之，為勞基法第17條第1項、第14條第4項所明定。又
    勞工適用本條例之退休金制度者，適用本條例後之工作年資
    ，於勞動契約依勞基法第11條、第13條但書、第14條及第20
    條或職業災害勞工保護法第23條、第24條規定終止時，其資
    遣費由雇主按其工作年資，每滿1年發給2分之1 個月之平均
    工資，未滿1年者，以比例計給；最高以發給6個月平均工資
    為限，不適用勞基法第17條之規定，勞退條例第12條第1項
    亦有明定。
  2.本件甲○○依勞基法第14條第1項第6款合法終止兩造間勞動契
    約，業據本院認定如前，則依前揭規定，甲○○自得請求林武
    堂給付資遣費。又甲○○如得請求資遣費，林武堂對甲○○得請
    求資遣費之金額為9,552元並不爭執(見原審卷第118頁)，是
    甲○○請求林武堂給付資遣費9,552元，應屬有據。
  ㈣甲○○請求林武堂給付預告工資17,600元，有無理由？
　1.按雇主依勞基法第11條、第13條但書終止勞動契約者，應給
    付預告期間工資，勞基法第16條亦有明文，惟預告工資之給
    付，於勞工依勞基法第14條規定不經預告終止契約時並無適
    用，蓋預告制度，係為避免因勞動關係之消滅(終止)，造成
    他方措手不及，影響勞工另尋工作，或雇主事業之進行，而
    賦予主動終止契約之勞、僱一方，於終止勞動契約時，有向
    對方預告之義務，以利他方預作應變。惟若勞工主動終止，
    本不生向自己預告終止契約之可能，自不得向雇主請求預告
    工資，此由勞基法第14條第4項僅明示準用同法第17條，而
    未準用第16條關於預告工資之規定，即可推知「明示其一，
    排除其它」之立法意旨，則既係有意排除，在法源基礎及理
    論上，自不許再依類推解釋之方法使之亦可請求預告工資。
　2.查本件係由身為勞工之甲○○依勞基法第14條第1項第6款規定
    向雇主即林武堂終止勞動契約，已如前述，依上開見解，甲
    ○○無法依勞基法第16條之規定請求預告工資，是甲○○請求林
    武堂給付預告工資17,600元，尚屬無據。
  ㈤甲○○請求林武堂補提繳勞工退休金11,568元至其勞工退休金
    專戶，有無理由？
  1.按雇主應為第7條第1項規定之勞工負擔提繳之退休金，不得
    低於勞工每月工資6%。前4項所定每月工資，由中央主管機
    關擬訂月提繳工資分級表，報請行政院核定之，勞退條例第
    14條第1項、第5項分別定有明文。次按勞工退休金條例制訂
    目的，係為增進勞工退休生活保障，加強勞雇關係，促進社
    會及經濟發展，雇主如未依勞退條例之規定，按月提繳或足
    額提繳勞工退休金者，於勞工尚不得請領退休金之情形，亦
    得請求雇主將未提繳或未足額提繳之金額繳納至其退休金專
    戶，以回復原狀（最高法院101年度台上字第1602號判決意
    旨參照）。
　2.查林武堂於本院言詞辯論程序，自承並未為甲○○提繳勞工退
    休金(見原審卷第143頁)，則依前揭說明，甲○○自得請求林
    武堂將未提繳之金額繳納至其退休金專戶，以回復原狀。又
    林武堂對甲○○如得請求林武堂提撥勞退金，得請求補提撥之
    金額為11,568元並不爭執(見原審卷第118頁)，則甲○○請求
    林武堂補提撥11,568元至其勞工退休金專戶，核屬有據。
  ㈥甲○○請求林武堂賠償失業給付之損失164,800元，有無理由？
  1.按投保單位不依就業保險法之規定辦理加保手續者，按自應
    為加保之日起，至參加保險之日止應負擔之保險費金額，處
    以十倍罰鍰。勞工因此所受之損失，並應由投保單位依就業
    保險法規定之給付標準賠償之，就業保險法第38條第1項固
    有明定。惟依就業保險法第1l條第l項第l款規定，請領失業
    給付須具備：⑴被保險人於非自願離職辦理退保當日前3年內
    ，保險年資合計滿1年以上，⑵具有工作能力及繼續工作意願
    ，⑶向公立就業服務機構辦理求職登記，自求職登記之日起1
    4日內仍無法推介就業或安排職業訓練等3要件。其立法目的
    ，在於具有相當保險年資之被保險人離職後具工作能力及繼
    續工作意願，惟仍無法經由就業服務機構推介就業，亦無法
    安排職業訓練，為保障勞工職業訓練及失業一定期間之基本
    生活，故於符合上開要件時，賦與請領失業給付之權利(就
    業保險法第l條規定參照)。
　2.查甲○○除本件系爭契約外曾參加就業保險僅29日一節，有勞
    動部勞工保險局111年6月13日保費資字第11113264900號函
    在卷可考（見原審卷第149頁），則縱林武堂依法為甲○○投
    保就業保險，於加計甲○○受僱林武堂任職期間149日後，其
    就業保險年資合計仍未達1年以上，並未符合上開得請領失
    業給付規定之條件，是甲○○無法請領失業給付之原因，係因
    其就業保險年資不足所導致，縱林武堂依法為甲○○投保，甲
    ○○仍無法請領失業給付，自難要求由林武堂依就業保險法規
    定之給付標準賠償甲○○，從而，甲○○請求林武堂賠償未能請
    領失業給付所受之損害，即屬無據。
五、綜上所述，甲○○依前揭法律規定及兩造間之勞動契約，請求
    林武堂給付資遣費9,552元，及自起訴狀繕本送達翌日即111
    年5月7日（見原審卷第79頁）起至清償日止，按週年利率5%
    計算之利息，及提撥11,568元至甲○○於勞保局設立之勞工退
    休金專戶，均為有理由，應予准許，逾此範圍之請求，則無
    理由，應予駁回。原審就上開應准許部分，判命林武堂給付
    ，另駁回甲○○其餘請求，經核並無違誤。兩造各就其敗訴部
    分提起上訴，指摘原判決不當，求予廢棄改判，同無理由，
    均應予駁回。
六、本件判決之基礎已臻明確，兩造其餘攻擊防禦方法及未經援
    用之證據，經本院斟酌後，核與判決結果不生影響，爰不另
    一一論述，併此敘明。
七、據上論結，本件上訴為無理由，依民事訴訟法第436條之1第
    3項、第449條第1項、第78條，判決如主文。
中　　華　　民　　國　　111 　年　　12　　月　　7　　日
                  民事第一庭審判長法　官 李怡諄 
                                  法  官 饒佩妮  
                                  法　官 吳保任  
以上正本係照原本作成。
本判決不得上訴。
中　　華　　民　　國　　111 　年　　12　　月　　12　　日
                                  書記官 楊惟文